【裁判字號】    98,訴,1100
【裁判日期】    990317
【裁判案由】    侵權行為損害賠償
【裁判全文】
臺灣臺南地方法院民事判決              98年度訴字第1100號
原      告  Ａ女       住詳卷.
訴訟代理人  王成彬律師
被      告  甲○○      高雄市.
上列被告因妨害性自主案件，原告提起刑事附帶民事訴訟請求侵
權行為損害賠償（98年度附民字第83號），經本院刑事庭裁定移
送前來，本院於民國99年3月3日言詞辯論終結，判決如下：
    主  文
被告應給付原告新台幣陸拾萬元，及自民國九十八年八月二十七
日起至清償日止，按週年利率百分之五計算之利息。
訴訟費用由被告負擔。
    事 實 及 理 由
一、按性侵害犯罪防治法第12條第2項規定，行政機關、司法機
    關及軍法機關所製作必須公示之文書，不得揭露被害人之姓
    名、出生年月日、住居所及其他足資識別被害人身分之資訊
    。本件原告主張被告對之性侵害一事訴請民事賠償，茲為保
    護被害人即原告之權益，依上開規定，本判決就被害人即原
    告之姓名、住居所及其他足資識別被害人身分之資訊不予揭
    露，以代號Ａ女代替，至原告Ａ女之身分資訊參見本件卷宗
    資料及相關筆錄，合先敘明。
二、原告起訴主張：被告於民國95、96年間，因與潘思蓉交往，
    時常前往原告與潘思蓉同住之租處，並以其對於中醫有所涉
    獵，而常燉煮湯藥供潘思蓉服用。96年4月中旬，被告前往
    上址探訪居住時，再度燉煮為女性調理之湯藥預備供潘思蓉
    服用，因潘思蓉表示其室友即原告亦有月事不順症狀，被告
    乃於4月18日、19日晚間與20日上午，三度煎湯藥供潘思蓉
    與原告服用。嗣於4月20日下午17時許，潘思蓉因故外出，
    被告竟趁屋內僅原告與其在家之機會，赤裸上身進入原告臥
    室，表示因配藥所需要瞭解原告服用湯藥後反應，使原告誤
    信被告要進行診療行為，而聽從被告指示躺臥床上，被告對
    原告短暫進行按摩後，以須檢視原告經血與陰道分泌物為由
    ，未經原告表示同意與否，即違反原告意願，自行褪去原告
    內褲，再以棉花棒插入原告陰道內，惟因原告喊痛，被告即
    稱係因陰道不夠潤溼，並以手指插入原告陰道內按摩後，再
    以棉花棒插入原告陰道，而以此方式對原告性交得逞。其後
    原告表示要上廁所而進入浴室，被告且囑咐原告須沖洗陰部
    ，俟原告返回房間未即穿衣之際，被告又再度進入，表示須
    比對沖洗前後之分泌物狀況，要求原告俯臥床上後，再度違
    反原告意願，持棉花棒插入原告陰道內而性交得逞。原告遭
    遇此不法侵害，精神上受到莫大痛苦。為此，爰依侵權行為
    法律關係，請求被告給付精神慰撫金新台幣（下同）60萬元
    。並聲明：被告應給付原告60萬元及法定遲延利息。被告固
    不否認有以棉花棒插入原告之陰道內為其檢查陰道分泌物顏
    色及味道等事實，惟辯稱其並未違反原告意願，又伊並無以
    手指插入原告之陰道及於原告洗澡返回臥室後再次以手指及
    棉花棒插入原告之陰道之行為等語。並聲明：駁回原告之訴
    。
三、查本件原告主張前揭之事實及被告所犯犯行，業經本院刑事
    庭及台灣高等法院台南分院以98年度上訴字第1000號判決有
    罪而處被告有期徒刑4年6月在案（現被告上訴第三審中，尚
    未確定），此經本院調取刑事歷審卷宗核閱明確，審酌上開
    刑事卷內證據足認刑事判決認定之事實理由核屬可採，本件
    自得予以引用，被告復未提出其他證據足資推翻前開認定，
    堪認原告主張其因誤認被告具有中醫專業知識，因而對被告
    以向原告下體進行診視為由之持棉花棒及以手指侵入陰道行
    為，不敢予以反抗，被告乃遂行其強制性交目的乙節，核與
    事證相符，應足採信。
四、按因故意或過失，不法侵害他人之權利者，負損害賠償責任
    ；又不法侵害他人之身體、健康、名譽、自由、信用、隱私
    、貞操或不法侵害其他人格法益而情節重大者，被害人雖非
    財產上之損害，亦得請求賠償相當之金額，民法第184條第1
    項前段、第195條第1項前段分別定有明文。被告於前揭時地
    性侵害原告，已不法侵害原告之身體、自由及貞操權，且對
    原告之身心造成不良影響，侵害情節應屬重大，則被告就原
    告因而所受之精神上損害，自應負賠償責任。又慰藉金之賠
    償須以人格權遭遇侵害，使精神上受有痛苦為必要，其核給
    之標準固與財產上損害之計算不同，然非不可斟酌雙方身分
    資力與加害程度，及其他各種情形核定相當之數額，此有最
    高法院51年度台上字第223號判例意旨可資參照。本院審酌
    原告學歷碩士，97年所得為307,940元，無不動產；被告97
    年所得為252,995元，名下有汽車一輛，投資一筆，無不動
    產，學歷為留美碩士等情，此業據兩造於警詢及本院審理時
    分別陳明在卷，並有本院依職權調取之兩造稅務電子閘門財
    產所得調件明細表在卷可參。因此，本院斟酌前述兩造之教
    育程度、社會地位、經濟狀況、被告加害情節及原告受痛苦
    程度及對其日後心理不良影響等一切情狀，認原告請求被告
    賠償精神慰撫金以60萬元，尚屬合理正當，爰予以准許。又
    查本件原告請求被告應給付之前開金額，並未定有給付之期
    限，則原告請求自附帶民事訴訟起訴狀繕本送達之翌日起，
    按週年利率百分之5計算之利息，並未逾其所得請求之範圍
    ，自無不合。綜上所述，原告依據侵權行為損害賠償之法律
    關係，請求被告賠償原告60萬元，及自刑事附帶民事訴訟起
    訴狀繕本送達翌日即98年8月27日起至清償日止，按年息百
    分之5計算之利息，為有理由，應予准許。
五、訴訟費用負擔之依據：民事訴訟法第78條。
中    華    民    國    99    年    3     月    17    日
                  民事第一庭    法  官  蔡雅惠
以上正本係照原本作成                                    
如對本判決上訴，須於判決送達後20日內向本院提出上訴狀
中    華    民    國    99    年    3     月    17    日
                                書記官  詹書瑋

司法院資訊處製作；財團法人民間司法改革基金會備份。
